【裁判字號】    88,訴,1842
【裁判日期】    890128
【裁判案由】    違反稅捐稽徵法
【裁判全文】
臺灣臺北地方法院刑事判決                        八十八年度訴字第一八四二號
    公  訴  人  臺灣臺北地方法院檢察署檢察官
    被      告  甲○○
右列被告因違反稅捐稽徵法案件，經檢察官提起公訴（八十八年度偵字第二二九七二
號），本院判決如左：
    主  文
甲○○納稅義務人以不正當方法逃漏稅捐，處有期徒刑貳月。
    事  實
一、納稅義務人甲○○於民國八十年間為設於台北市○○路一一三巷十五號一樓合星
    廣告事業有限公司（下稱合星公司）介紹廣告支領佣金，為分散其個人年度所得
    、減少稅捐，明知其姐乙○○未曾在合星公司任職及領取薪資，竟與合星公司負
    責人強嘉陵共同基於將前開不實事項填製於會記憑證上之犯意聯絡，而於八十一
    年一月至同年三月間某日某時許，持不知情之乙○○之身分證影本在上址交付予
    強嘉陵（業經台灣高等法院以八十八年上易字第二五五三號判決幫助逃漏稅捐有
    罪確定），再由強嘉陵基於幫助甲○○逃漏稅捐及前開登載不實事項於會計憑證
    之犯意，另於同年一月至三月間某日某時許，在上開公司內利用不知情之會計，
    將所得人乙○○八十年度共在合星公司領得薪資新台幣（下同）三十四萬九千九
    百九十二元之不實事項填製於各類所得扣繳暨免扣繳憑單後，持向稅捐稽徵機關
    申報，甲○○因而得以前開利用他人名義分散所得之不正當方法逃漏稅捐四萬五
    千四百九十九元，足以生損害於乙○○及稅捐稽徵機關對於課稅之正確性。嗣因
    乙○○接獲補稅通知，經向稅捐稽徵機關提出檢舉並訴請偵辦後，始循線查知上
    情。
二、案經台灣高等法院函送台灣台北地方法院檢察署檢察官偵查起訴。
    理  由
一、訊據被告甲○○對於右揭時、地為設於台北市○○路一一三巷十五號一樓之合星
    公司介紹廣告支領佣金，明知其姐乙○○未在該公司任職，竟自行將乙○○之身
    分證影本交予合星公司負責人強嘉陵，制作乙○○該年度在合星公司領得三十四
    萬九千九百九十二元薪資之各類所得扣繳暨免扣繳憑單之事實固坦承不諱，惟矢
    口否認有何逃漏稅捐之犯行，辯稱：該部分所得係其姐介紹客戶給其，所以發放
    之佣金實際上應歸屬其姐所有，依慣例亦應以其姐之名義報稅，只是事後其因急
    需用錢才沒有把佣金拿給她，其未將錢及報稅之事告知其姐雖有不當，然實際上
    並無逃漏稅捐云云。惟查右揭事實，業據被告於台灣高等法院八十八年上易字第
    六一一二號案件審理中坦承：八十年度其年收入約八、九十萬元，其中因其發一
    些廣告請合星公司做，可退約七十萬元之佣金，其便以個人及其姐之名義分別（
    向合星公司）各報三十幾萬元，當時姊姊不在家，但要拿姊姊身分證去申報時，
    有委請父親代為告知，但父親年事已大，所以後來可能忘記等語（見該院八十八
    年上易字第六一一二號卷第二一頁背面、第四四頁）。核被害人乙○○到庭陳稱
    ：伊從未在合星公司任職，後來收到補稅通知單才知道合星公司申報伊在八十年
    度領了三十幾萬元薪資，經向國稅局反應，獲知須依法告訴後才能處理，伊乃提
    出告訴，開了幾次開庭後才知道原來是伊弟即被告把伊個人資料拿去申報，被告
    表示曾囑託父親代為告知借伊名義報稅之事，然父親事後來可能忘了，所以伊事
    先並不知情，才會對合星公司提出告訴，又八十、八十一年間伊住在高雄，不太
    清楚被告從事何行業等語；及證人強嘉陵在台灣高等法院八十八年上易字第二五
    五三號案件供稱：乙○○八十年間沒有在合星公司上班，她是被告的姐姐，由於
    被告之佣金超過，所以才以其姐之名義報稅，乙○○之報稅資料是被告拿到該公
    司來的，由於公司要處理之申報書很多，所以只要給付的金額相符便據以報稅等
    語（見台灣高等法院八十八年上易字第二五五三號卷第二一頁、第五十頁背面）
    均大致相符。是被告於本院審理時忽改稱其姐乙○○曾代為介紹廣告客戶，上開
    佣金所得乃屬乙○○所有，只是其沒有交給乙○○而已，雖核被害人乙○○於本
    院調查程序中到庭另稱八十年間曾介紹幾位朋友給被告談廣告生意之情，有部分
    相符之處，然查乙○○早於上開高等法院案件審理中明確證稱不知八十年間被告
    當時從事何業（見該院八十八年上易字第二五五三號卷第三六頁），則乙○○在
    不知被告從事廣告工作之情況下，焉會無故介紹廣告客戶予被告，已顯與常情有
    所不合，是否有迴護被告之嫌值人生疑。況查上開事實縱然屬實，然乙○○亦證
    稱：伊介紹客戶給被告後，均由被告直接與他們接觸，伊沒有再插手，亦未收取
    任何利潤等語綦詳，顯見乙○○僅為單純之介紹，並未與被告談及佣金分配之事
    ，而被告亦從未主動向乙○○表示渠應分得多少佣金，上開收入自屬被告之所得
    ，並非乙○○所有，從而被告前開所辯，實為臨訟飾卸之詞，不足採信。此外並
    有乙○○之各類所得扣繳憑單暨免扣繳憑單、被告甲○○八十年度綜合所得稅結
    算申報書及核定通知書各一紙在卷可按，堪信被害人乙○○於八十年間確實未任
    職於合星公司，僅因被告個人為分散在該公司所領取之佣金所得，乃將不知情之
    乙○○身分證影本資料交予合星公司負責人強嘉陵申報，而利用乙○○之名義分
    散所得逃漏稅捐無誤。
二、次查，按被告甲○○於八十年度原申報之所得僅有自案外人威航實業有限公司領
    得之十萬七千元，除以其姐乙○○名義分散之前開三十四萬九千九百二元佣金所
    得外，尚有一筆自合星公司領得之三十四萬九千九百二元佣金所得漏未申報，乃
    於申報後經財政部台灣省北區國稅局（簡稱北區國稅局）核定尚有其為所得人之
    該筆三十四萬九千九百九十二元，而核定該年度被告所得總額為「四十五萬六千
    九百九十二元」，然實際上應為「八十萬六千九百八十四元」。因此扣除被告得
    申報之一人五萬元免稅額、三萬三千元標準扣除額及四萬五千元薪資所得特別扣
    除額後，其實際綜合所得淨額應為「六十七萬八千九百八十四元」（北區國稅局
    核定為「三十二萬八千九百九十二元」），乘該級距之百分之十三稅率並扣除累
    進差額二萬一千元後，實際應納稅額為「六萬七千二百六十七元」，扣除北區國
    稅局僅就被告漏報其為所得人之該筆三十四萬九千九百九十二元後所核定應補繳
    之二萬一千七百六十八元，尚逃漏「四萬五千四百九十九元」，有前開乙○○之
    各類所得扣繳憑單暨免扣繳憑單、被告甲○○八十年度綜合所得稅結算申報書及
    核定通知書各一紙在卷可按。是本件事證明確，被告犯行堪以認定，應依法論科
    。
二、按被告明知乙○○未任職於合星公司，為分散個人年度所得、逃漏稅捐，卻自行
    將乙○○之身分資料提供給合星公司負責人強嘉陵報稅，則其對於強嘉陵於收受
    上開資料後將以乙○○為所得人制作各類所得扣繳憑單暨免扣繳憑單之事實知之
    甚詳；又強嘉陵亦明知渠所經營之合星公司係「支付佣金予甲○○」，乙○○實
    際上並未任職於該公司，猶利用不知情之會計將乙○○八十年在公司領取三十餘
    萬元薪資之不實事項填載於渠職務上所制作之會計憑證薪資所得扣繳暨免扣繳憑
    單上並據以申報，則渠於制作上開不實扣繳憑單時，亦對於被告乃欲藉此方式分
    散其個人年度所得、逃漏稅捐之故意甚為明瞭，從而其二人間就前開制作不實扣
    繳憑單行為應有犯意之聯絡，被告因而得以乙○○之名義分散、不申報該部分所
    得而逃漏稅捐四萬五千四百九十九元。次按被告犯罪時之商業會計法第六十六條
    第一款原規定商業負責人以明知為不實之事項而填製會計憑證者，處五年以下有
    期徒刑、拘役或一萬元以下罰金，嗣犯罪後總統於八十四年五月十九日修正公布
    商業會計法全文，上開條文改為同法第七十一條第一款，其刑度並變更為五年以
    下有期徒刑、拘役或科或併科新台幣十五萬元以下罰金，比較新舊法之結果，以
    舊法有利於被告。核被告所為，係犯（修正前）商業會計法第六十六條第一款明
    知不實事項而填製會計憑證罪，及稅捐稽徵法第四十一條之納稅義務人以不正當
    方法逃漏稅捐罪（公訴人文字誤載為同法第四十三條第一項，尚有未恰）。其就
    填製不實會計憑證部分，係無制作權限之人而與有制作權限之合星公司負責人強
    嘉陵彼此犯意聯絡後，再由強嘉陵利用不知情之會計制作上開薪資所得扣繳暨免
    扣繳憑單，依刑法第三十一條第一項身分犯之規定，仍為共同正犯，且均屬間接
    正犯。又被告所犯上開二罪，有方法結果之牽連關係，應從一重之逃漏稅捐罪處
    斷。爰審酌被告係因一時失慮致罹刑章，然到案後仍未坦承犯行，並表示狡詞圖
    卸，及其逃漏稅捐之金額等犯罪之動機、目的、手段、所生危害及犯後態度等情
    狀，量處如主文所示之刑。
據上論斷，應依刑事訴訟法第二百九十九條第一項前段，稅捐稽徵法第四十一條，（
修正前）商業會計法第六十六條第一款，刑法第十一條前段、第三十一條第一項、第
五十五條、第二條第一項但書，罰金罰鍰提高標準條例第一條前段，判決如主文。
本案經檢察官薛中興到庭執行職務
中    華    民    國      八十九      年      一      月      廿八      日
                                      臺灣臺北地方法院刑事第五庭
                                          法  官  林  翠  華
右正本證明與原本無異。
如不服本判決，應於判決送達後十日內，向本院提出上訴狀。
                                          書記官  林  明  龍
中    華    民    國      八十九      年      二      月        二      日
附錄本案論罪科刑法條全文：
稅捐稽徵法第四十一條、（修正前）商業會計法第六十六條
稅捐稽徵法第四十一條
納稅義務人以詐術或其他不正當方法逃漏稅者，處五年以下有期徒刑、拘或科或併科
一千元以下罰金。
(修正前)商業會計法第六十六條
商業負責人，主辦及經辦會計人員，有左列各款情事之一者，處五年以下有期徒刑拘
役或一萬元以下罰金：
一、以明知為不實之事項而填製會計憑證或記入帳冊者。
二、故意使應保存之會計憑證、帳薄報表滅失毀損者。
三、意圖不法之利益，而變造會計憑證、帳薄報表內容或撕毀其頁數者。


司法院資訊處製作；財團法人民間司法改革基金會備份。
